【裁判字號】    95,訴,307
【裁判日期】    950927
【裁判案由】    違反槍砲彈藥刀械管制條例
【裁判全文】
臺灣苗栗地方法院刑事判決               95年度訴字第307號
公  訴  人  臺灣苗栗地方法院檢察署檢察官
被      告  甲○○
指定辯護人  陳守文  律師
上列被告因違反槍砲彈藥刀械管制條例案件，經檢察官提起公訴
（95年度偵字第2170號），本院判決如下：
    主  文
甲○○未經許可，持有可發射子彈具有殺傷力之改造手槍，累犯
，處有期徒刑參年肆月，併科罰金新臺幣伍萬元，罰金如易服勞
役，以新臺幣壹仟元折算壹日，扣案之具殺傷力之仿BERETTA 廠
92FS 型 半自動手槍製造之改造手槍壹枝（含彈匣壹個，槍枝管
制編號：0000000000）、具殺傷力之土造子彈參顆（具直徑八點
五厘米金屬彈頭），均沒收。
    犯罪事實
一、甲○○曾有違反麻醉藥品管理條例、竊盜等前科犯行，前因
    (1)贓物案件，經本院於民國91年5 月7 日以90年度苗簡字第
    627 號刑事簡易判決，判處有期徒刑6 月，如易科罰金，以
    300元折算1 日確定。(2)違反毒品危害防制條例案件，經本
    院於90年9 月7 日以90年度易字第154 號判決，判處有期徒
    刑6 月，如易科罰金，以300 元折算1 日確定。上開(1)(2)兩
    案經本院以91年度聲字第109 號裁定，定應執行有期徒刑11
    月，如易科罰金，以300 元折算1 日，甫於95年2 月3 日縮
    短刑期執行完畢。
二、甲○○仍不知悔改，明知具有殺傷力之槍枝、子彈為政府明
    文公告管制，未經許可不得無故寄藏、持有，竟於95年2 月
    4 日出獄後某日，自真實姓名年籍不詳之人處，取得附表一
    編號一、二所示之具殺傷力之仿BERETTA 廠92FS型半自動手
    槍製造之改造手槍1 支（含彈匣1 個，槍枝管制編號：0000
    000000號）及具殺傷力之土造子彈5 顆，而未經許可無故持
    有上開槍、彈。嗣於95年4 月15日上午2 時20分許，在苗栗
    縣後龍鎮○○路716 巷26號3 樓，經警於查緝通緝犯鍾紹裘
    時，當場查獲甲○○丟棄上開如附表一編號一、二所示之槍
    、彈，而查獲上情。
三、案經苗栗縣警察局竹南分局報請臺灣苗栗地方法院檢察署檢
    察官偵查起訴。
    理  由
一、認定犯罪事實所根據的證據及理由：
  (一)被告甲○○於審理中自白前揭無故持有附表編號一、二所示
    槍彈之事實等語明確（見審卷第43、67頁）。
  (二)證人鍾紹裘於警詢中證述扣案如附表編號一、二所示之槍彈
    為被告甲○○所持有等語無訛（見95年度偵字第2170號卷第
    18頁以下）。
  (三)如附表一編號一、二所示之槍、彈扣案可佐。
  (四)扣案如附表一編號一、二所示之槍彈，經送內政部警政署刑
    事警察局鑑驗結果，認附表一編號一所示之改造手槍1 支（
    槍枝管制編號為0000000000），係仿BERE TTA廠92FS型半自
    動手槍製造之槍枝，換裝土造金屬槍管而成之改造手槍，機
    械性能良好，可擊發適用之子彈，認具殺傷力。另附表一編
    號二所示之改造子彈5 顆，認均係由土造金屬彈殼加裝直徑
    8.5mm 金屬彈頭而成之土造子彈，經取樣2 顆試射結果，認
    具殺傷力等情，有該局於95年4 月27日出具之刑鑑字第0950
    056746號槍彈鑑定書1 份附卷可稽（見同上偵卷第45頁至第
    47 頁）。
  (五)此外，復有查獲現場照片3 張在卷可憑（見同上偵卷第33
    頁、第34頁）。
  (六)綜上所述，被告甲○○之自白，核與事實相符，應堪採信。
    本件事證明確，被告上揭犯行，應堪認定，應予依法論科。
二、論罪科刑的理由：
  (一)被告行為後，刑法業於94年2 月2 日經總統以華總一義字第
    09400014901 號令修正公布，並於95年7 月1 日施行（下稱
    新法，修正前刑法下稱舊法）。按新法第2 條第1 項規定，
    「行為後法律有變更者，適用行為時之法律。但行為後法律
    有利於行為人者，適用最有利於行為人之法律」。參酌最高
    法院九十五年度刑事庭第八次會議決議，該條係規範行為後
    法律變更所生新舊法律比較適用之準據法，於新法施行後，
    應適用新法第2 條第1 項之規定，為「從舊從輕」之比較，
    先予敘明。次按，法律變更比較新舊法時，應就罪刑有關之
    共犯、未遂犯、想像競合犯、牽連犯、連續犯、結合犯，以
    及累犯加重、自首減輕暨其他法定加減原因（如身分加減）
    與加減比例等一切情形，本於統一性及整體性原則，綜其全
    部罪刑之結果而為比較，亦有最高法院九十五年度第八次刑
    事庭會議決議可資參照。查本案涉及法律變更之部分，經附
    表二所示綜合比較新舊刑法之規定結果，以修正後刑法有利
    於被告，依新法第2 條第1 項但書規定，自應適用新法，合
    先敘明。
  (二)核被告所為，係犯槍砲彈藥刀械管制條例第8 條第4 項之未
    經許可持有可發射子彈具有殺傷力之改造槍枝罪、同條例第
    12 條 第4 項之未經許可持有子彈罪。
  (三)另被告以一行為同時持有扣案之改造手槍及子彈，而觸犯上
    述持有改造槍、彈兩項罪名，為想像競合犯，依刑法第55條
    之規定，應從一重論以槍砲彈藥刀械管制條例第8 條第4 項
    之未經許可持有改造手槍罪。
  (四)查被告有事實欄所載之犯罪前科執行情形，有臺灣高等法院
    被告全國前案紀錄表、臺灣苗栗地方法院檢察署刑案資料查
    註紀錄表在卷可稽，其受有期徒刑執行完畢後，5 年內再犯
    有期徒刑以上之本罪，為累犯，應依修正後刑法第47條第1
    項之規定，加重其刑。
  (五)量刑理由之說明：
    爰審酌近年來我國非法槍枝、子彈氾濫，嚴重危害國人生命
    、身體及財產之安全，被告無視禁令，持有系爭槍彈之行為
    ，實已危害社會治安，參以被告前有如犯罪事實欄一所載之
    前科紀錄，有臺灣高等法院被告前案紀錄表附卷可稽，素行
    堪認不佳，其於甫出獄即再犯本案，惡性重大，本應嚴罰重
    懲，惟念及被告於本院審理時坦承犯行，節省有限之司法資
    源，且被告持有系爭槍、彈之時間不長，並未持以犯罪，併
    參以其生活狀況、品行、智識程度、犯罪之動機、目的、手
    段、所生危害等一切情狀，爰量處主文所示之刑，並就併科
    罰金刑部分，依修正後刑法第42條第3 項前段之規定，諭知
    易服勞役之折算標準。
  (六)至辯護意旨稱：考量本案被告持有槍彈之整體情節，及其未
    持以犯案，尚無構成危害，認其犯罪情節實屬輕微而情堪憫
    恕，若科以法定最輕本刑3 年以上有期徒刑，猶嫌過重，應
    依刑法第59條予以酌量減輕其刑云云。按刑法第59條之酌量
    減輕其刑，必須犯罪另有其特殊之原因與環境等等，在客觀
    上足以引起一般同情，認為即予宣告法定最低刑期，猶嫌過
    重者，始有其適用（最高法院69年度台上字第291 號判決意
    旨參照）。查本案被告素行不佳，甫於執行完畢出監後，竟
    即同時持有具有殺傷力之改造改造手槍及土造子彈，是其持
    有前開槍、彈，一觸即發，極易造成傷亡，影響社會治安至
    深且鉅，對社會治安已生一定程度危害，已如前述，是本院
    認被告之行為，其惡性非輕，犯罪情狀並無可憫恕之情形，
    且在客觀上並不足以引起一般人同情，亦無宣告法定最低度
    刑仍嫌過重之情形，是以，辯護人所陳各節，本院認僅得作
    為法定刑內量刑之依據，但仍無解於被告行為時之惡性，故
    此部分之辯護意旨，實與刑法第59條之規範未合，亦不符罪
    刑相當原則，尚難憑採，附此敘明。
  (七)沒收部分：
    扣案之如附表一編號一、二所示之槍、彈經鑑定結果，認均
    有殺傷力，均屬違禁物，除附表一編號二所示之子彈鑑驗時
    經試射2顆，已喪失原有子彈之結構及效能，認不具殺傷力
    而不予沒收外，其餘均依刑法第38條第1 項第1 款規定宣告
    沒收。
三、應適用之法條：
  (一)刑事訴訟法第299條第1 項前段。
  (二)槍砲彈藥刀械管制條例第8 條第4 項、第12條第4 項、第18
    條第4 項。
  (三)刑法第2 條第1 項但書、第11條前段、第55條、第47條第1
    項、第42條第3 項前段、第38條第1 項第1 款。
本案經檢察官陳佞如到庭執行職務。
中    華    民    國    95    年    9     月    27    日
                  刑事第二庭    審判長法  官    林燦都
                                      法  官    楊清益
                                      法  官    顧正德
以上正本證明與原本無異。
如不服本判決，應於判決送達後10日內向本院提出上訴狀（應抄
附繕本）。告訴人或被害人如對於本判決不服者，應具備理由請
求檢察官上訴，其上訴期間之計算係以檢察官收受判決正本之日
期為準。
                                      書記官    廖鳳美
中    華    民    國    95    年    10    月    2     日
附表一：
編號一：
扣案之具殺傷力之仿BERETTA 廠92FS型半自動手槍製造之改造手
槍壹支（含彈匣1個，槍枝管制編號：0000000000號）。
編號二：
扣案之具殺傷力之土造子彈伍顆（具直徑8.5 厘米金屬彈頭，於
鑑定時業採樣兩顆試射擊發）。
附表二：
┌─────┬───────────┬───────────┬──────────┐
│比較法條  │舊法於本案適用之法律效│新法於本案適用之法律效│依從舊從輕原則比較結│
│          │果                    │果                    │果                  │
├─────┼───────────┼───────────┼──────────┤
│刑法第33條│依修正前之刑法第33條第│依修正後之刑法第33條第│比較修正前後之主刑罰│
│          │5 款規定為罰金刑最低額│5款之規定，罰金刑為新 │金部分之數額，以95年│
│          │為銀元1 元，故罰金刑最│臺幣一千元以上，以百元│7月1日修正公布施行前│
│          │低額為新台幣3元以上。 │計算。                │之規定，較有利於被告│
├─────┼───────────┼───────────┼──────────┤
│刑法第47條│ 依修正前之刑法第47條 │依修正後刑法第47條第1 │被告故意犯本案之罪，│
│          │ 規定，應適用累犯之規 │項之規定，應適用累犯之│不論新舊法均構成累犯│
│          │ ，加重本刑至2分之1。 │規定，加重本刑至2分之1│，不生新法較有利於行│
│          │                      │                      │為人之情形。        │
├─────┼───────────┼───────────┼──────────┤
│刑法第42條│依修正前之刑法第42條第│依修正後之刑法第42條第│比較修正前後之罰金易│
│          │2 項之規定，易服勞役為│3 項之規定，易服勞役以│服勞役折算標準，以95│
│          │銀元1 元以上3 元以下折│新臺幣1 千元、2 千元或│年7 月1 日修正公布施│
│          │算一日。再依95年5 月17│3千元折算一日。       │行之規定，較有利於被│
│          │日修正公布修正前罰金罰│                      │告。                │
│          │鍰提高標準條例第2 條（│                      │                    │
│          │現已刪除）之規定，就其│                      │                    │
│          │原定數額提高為100 倍折│                      │                    │
│          │算一日，則易服勞役折算│                      │                    │
│          │標準為銀元100 元即新台│                      │                    │
│          │幣300 元以上、銀元300 │                      │                    │
│          │元即新台幣9 百元以下折│                      │                    │
│          │算一日。              │                      │                    │
├─────┴───────────┴───────────┴──────────┤
│綜合比較結果：                                                                  │
│本案綜其全部罪刑之比較，修正後之刑法關於罰金刑下限、累犯及罰金易服勞役折算標準部│
│分，與修正前之刑法相比較結果，修正前刑法第33條第5 款規定，其法定應併科罰金刑之最│
│低範圍雖較低，但因本案並未對被告併科罰金之最低刑度，對被告不生實質有利之影響，惟│
│被告本案犯罪併科罰金部分，如依新法第42條第3 項前段規定易服勞役，因其折算標準較高│
│，將較依舊法第42條第2 項易服勞役者，顯然有利於被告。經綜合比較新舊法結果，自以新│
│法有利於被告，應依刑法第2 條第1 項但書規定，一體適用新法即修正後之刑法規定。    │
└────────────────────────────────────────┘
附錄本判決論罪科刑法條
槍砲彈藥刀械管制條例第8條第4項
未經許可，製造、販賣或運輸鋼筆槍、瓦斯槍、麻醉槍、獵槍、
空氣槍或第4 條第1 項第1 款所定其他可發射金屬或子彈具有殺
傷力之各式槍砲者，處無期徒刑或5 年以上有期徒刑，併科新臺
幣1 千萬元以下罰金。
未經許可，轉讓、出租或出借前項所列槍枝者，處5 年以上有期
徒刑，併科新臺幣1 千萬元以下罰金。
意圖供自己或他人犯罪之用，而犯前二項之罪者，處無期徒刑或
 7 年以上有期徒刑，併科新臺幣 1 千萬元以下罰金。
未經許可，持有、寄藏或意圖販賣而陳列第 1 項所列槍枝者，處
 3 年以上10年以下有期徒刑，併科新臺幣700 萬元以下罰金。
第 1 項至第 3 項之未遂犯罰之。
槍砲彈藥刀械管制條例第12條第4項
未經許可，製造、販賣或運輸子彈者，處 1 年以上 7 年以下有
期徒刑，併科新台幣 500 萬元以下罰金。
未經許可，轉讓、出租或出借子彈者，處 6 月以上 5 年以下有
期徒刑，併科新台幣 300 萬元以下罰金。
意圖供自己或他人犯罪之用，而犯前二項之罪者，處 3 年以上
10 年以下有期徒刑，併科新台幣 700 萬元以下罰金。
未經許可，持有、寄藏或意圖販賣而陳列子彈者，處 5 年以下有
期徒刑，併科新台幣 300 萬元以下罰金。
第 1 項至第 3 項之未遂犯罰之。
槍砲彈藥刀械管制條例第18條第4項
犯本條例之罪自首，並報繳其持有之全部槍砲、彈藥、刀械者，
減輕或免除其刑；其已移轉持有而據實供述全部槍砲、彈藥、刀
械之來源或去向，因而查獲者，亦同。
前項情形，於中央主管機關報經行政院核定辦理公告期間自首者
，免除其刑。
前二項情形，其報繳不實者，不實部分仍依本條例所定之罪論處
。
犯本條例之罪，於偵查或審判中自白，並供述全部槍砲、彈藥、
刀械之來源及去向，因而查獲或因而防止重大危害治安事件之發
生者，減輕或免除其刑。拒絕供述或供述不實者，得加重其刑至
三分之一。


司法院資訊處製作；財團法人民間司法改革基金會備份。
